臺灣臺中地方法院刑事判決　　　　　　　99年度易字第3497號
公　訴　人　臺灣臺中地方法院檢察署檢察官
被　　　告　廖目梅
上列被告因恐嚇等案件，經檢察官提起公訴（99年度偵緝字第20
94、2095號），被告於準備程序中就被訴事實為有罪之陳述，經
告以簡式審判之旨，並聽取意見後，本院合議庭裁定由受命法官
獨任進行簡式審判程序，判決如下：
    主    文
廖目梅幫助犯恐嚇取財罪，處有期徒刑月，如易科罰金，以新
臺幣壹仟元折算壹日。緩刑貳年。
    犯罪事實
一、廖目梅能預見將自己金融帳戶存摺、金融卡交付他人使用，
    將使他人作為財產犯罪非法轉帳使用，或欲恐嚇他人使之將
    款項匯入該帳戶後領取花用，致使被害人及偵查機關無從追
    查，而基於縱若發生亦不違背其本意之幫助犯意，於民國96
    年7月16日前之不詳時地，將所開立之合作金庫延平分行帳
    號0000000000000號帳戶存摺、金融卡連同密碼等資料任意
    交付已成年之友人，而容任其友人將該帳戶資料交付不法犯
    罪集團成員藉上開帳戶資料以遂行犯罪。嗣有犯罪集團之成
    員，基於共同基於意圖為自己不法所有之犯意聯絡，在網路
    上佯稱為女網友，適有住在臺中市○村路之陳富強於96年7
    月16日下午5時許，在網路聊天室與該名佯稱女網友聊天，
    雙方約定於同日晚上9時許，在臺中市之逢甲大學見面，詎
    同日晚上9時許，該名女網友未依約出面，而有姓名年籍不
    詳之犯罪集團成年男子撥打電話給陳富強恫稱：「如果不付
    錢，就要殺害你和你家人」等語，致陳富強心生畏懼，於同
    日晚上10時35分許，匯款新臺幣6000元至廖目梅之上開帳戶
    內旋遭提領一空。復有住在臺北市○○區○○路之陳新昌於
    96月7月17日，在網路與犯罪集團佯稱之女網友聊天，雙方
    約定見面後，該名女網友要求陳新昌必須先匯款始能見面，
    致陳新昌信以為真而陷於錯誤，於同日晚上8時50分許，匯
    款6001元至廖目梅之上開帳戶內，旋遭提領一空。嗣陳富強
    、陳新昌均察覺情況有異，經報警處理，而查知上情。
二、案經臺中市警察局第三分局報請及高雄市政府警察局請臺灣
    高雄地方法院檢察署呈請臺灣高等法院核轉臺灣臺中地方法
    院檢察署檢察官偵查起訴。
    理    由
一、訊據被告廖目梅對於上開犯罪事實坦承不諱，並經被害人陳
    富強、陳新昌於警詢時指述綦詳，復有日盛國際商業銀行交
    易明細表影本、玉山商業銀行南京東路分行帳戶存摺存款未
    登摺交易清單、合作金庫商業銀行延平分行開戶申請資料及
    交易明細表、合作金庫商業銀行延平分行99年11月25日合金
    延字第0990004414號開戶及交易明細資料在卷可稽。按刑法
    上之故意，可分為直接故意與不確定故意（未必故意），所
    謂「不確定故意」，係指行為人對於構成犯罪之事實，預見
    其發生而其發生並不違背其本意者，刑法第13條第2項定有
    明文。今日一般人至銀行或郵局開設帳戶並非難事，如非供
    犯罪之非法使用，衡情自無置自己名義帳戶不用，而出價取
    得他人帳戶使用之必要。又衡諸金融存款帳戶事關存戶個人
    財產權益之保障，除非本人或與本人親密關係者，難認有何
    理由可自由流通使用該存摺，而一般人均有妥為保管防阻他
    人任意使用之認識，縱因特殊情況偶有交他人使用之需，亦
    必然深入瞭解用途再行提供以使用，方符常情。是無正當理
    由，將帳戶提供他人使用，客觀上足可預見其目的，係欲以
    該金融帳戶供作犯罪出入之帳戶或其他不法目的，否則應無
    隱匿自己名義帳戶而購買他人金融帳戶使用之必要。且邇來
    利用電話或報紙刊登廣告恐嚇取財或詐欺取財之犯罪類型層
    出不窮，該等犯罪多數均係利用人頭帳戶作為出入帳戶，並
    經媒體廣為披載，此應為一般人本於一般認知能力所易於意
    會者，被告係智力成熟之成年人，對此顯然知之甚詳。而詐
    騙集團成員取得被告上開帳戶之存摺、金融卡、密碼後，確
    實有利用被告之上開帳戶作為犯恐嚇取財及詐欺等罪之出入
    帳戶，且被告將系爭帳戶存摺、金融卡等資料交付友人後，
    除未主動查明上開資料之去向，亦未積極向友人取回帳戶，
    足見被告確有容任友人使用其帳戶，以至於其友人將其帳戶
    交付犯罪集團後，該集團成員即利用上開帳戶犯恐嚇取財及
    詐欺罪，被告確有幫助他人犯恐嚇取財、詐欺取財犯罪之不
    確定故意。綜上所述，被告自白與事實相符，事證明確，其
    幫助恐嚇取財、詐欺之行為，洵堪認定。
二、按刑法上之幫助犯，係對於犯罪與正犯有共同之認識，而以
    幫助之意思，對於正犯資以助力，而未參與實施犯罪之行為
    者而言（最高法院75年度臺上字第1509號、88年度臺上字第
    1270號判決意旨可資參照）。是以，如未參與實施犯罪構成
    要件之行為，且係出於幫助之意思提供助力，即屬幫助犯，
    而非共同正犯。查前揭真實姓名、年籍不詳之成年人及其所
    屬之犯罪集團，基於意圖為自己不法所有之犯意，以上述之
    方式，使被害人陳富強心生畏懼，因而交付本人之財物，該
    不詳年籍、姓名之成年人所為，係犯刑法第346條第1項之恐
    嚇取財罪；使被害人陳新昌遭詐騙匯款6001元至被告合作金
    車延平分行，係犯刑法第339條第1項之詐欺取財罪。被告雖
    有任意交付上開帳戶之存摺、金融卡及密碼，以至犯罪集團
    得以使用之，已如前述，惟既未見被告有何參與恐嚇、詐欺
    被害人行為或領取財物之積極證據，固無從認屬上開恐嚇取
    財、詐欺取財行為之共同正犯。然而，被告將其所有之上開
    帳戶任意交付他人至上開帳戶供作他人作為恐嚇取財、詐欺
    取財之指定帳戶，乃係基於幫助他人恐嚇取財、詐欺取財之
    犯意，而被告交付系爭帳戶予他人之行為，復屬恐嚇取財、
    詐欺取財構成要件以外之行為，則被告自屬以幫助之意思，
    參與恐嚇取財、詐欺取財構成要件以外之行為，是核被告所
    為，係犯刑法第30條第1項前段、第346條第1項之幫助恐嚇
    取財罪、刑法第30條第1項、第339條第1項之幫助詐欺取財
    罪。被告以一交付其所有上開合作金庫延平分行帳戶予他人
    之行為，容任旁人將該帳戶提供犯罪集團作為恐嚇被害人陳
    富強，及詐欺被害人陳新昌之用，其以一行為觸犯上開幫助
    詐欺取財罪名及幫助恐嚇取財罪名，為想像競合犯，應依刑
    法第55條之規定，從一重之幫助恐嚇取財罪論處。被告幫助
    真實姓名、年籍不詳之成年人所屬犯罪集團犯罪，為幫助犯
    ，應依刑法第30條第2項規定，按正犯之刑減輕之。爰審酌
    被告任意交付上開帳戶資料，以至於犯罪集團成年成員得以
    取得使用，助長犯罪集團犯罪之風氣，導致本案被害人陳富
    強、陳新昌，分別受有6千元、6001元之損害，實為當今社
    會層出不窮之犯罪事件所以發生之根源，造成社會互信受損
    ，擾亂金融交易往來秩序，影響層面甚大，且亦因被告任意
    提供個人名義申辦之上開帳戶存摺、金融卡等資料，致使執
    法人員難以追查該詐欺犯罪集團之真實身分，其行為殊屬不
    當，惟考量被告本身並未實際參與本案詐欺取財之犯行，責
    難性較小，犯罪動機及目的，犯後於本院終能坦承犯行，態
    度良好等一切情狀，量處如主文所示之刑，並諭知易科罰金
    之折算標準，以示懲儆。查被告於五年內未曾因故意犯罪受
    有期徒刑以上刑之宣告，有臺灣高等法院被告前案紀錄表一
    份在卷可按，因一時失慮而致罹刑章，惟事後已與被害人陳
    富強、陳新昌達成和解，且分別賠償渠等所受損害，此有三
    信商業銀行中正分行存款收執聯、玉山銀行存款憑條等在卷
    可稽，被告顯然有悔悟之意，經此偵審程序當知警惕，而無
    再犯之虞，本院因認本件宣告刑以暫不執行為當，爰依刑法
    第74條第1項第2款規定，予以宣告緩刑2年，以啟自新。
據上論斷，應依刑事訴訟法第273條之1第1項、第299條第1項前
段，刑法第346條第1項、第339條第1項、第30條第1項前段、第2
項、第55條、第41條第1項前段、第74條第1項第2款，刑法施行
法第1條之1第1項、第2項前段，判決如主文。
本案經檢察官林于人到庭執行職務
中    華    民    國   100    年    1     月    28    日
                  刑事第九庭    法  官  林靜芬
以上正本證明與原本無異。
如不服本判決應於收受送達後10日內向本院提出上訴書狀，並應
敘述具體理由；其未敘述上訴理由者，應於上訴期間屆滿後20日
內向本院補提理由書（均須按他造當事人之人數附繕本）「切勿
逕送上級法院」。
                                書記官  黃雅青
中    華    民    國   100    年    1     月    28    日